【裁判字號】    99,簡上,32
【裁判日期】    990721
【裁判案由】    違反家庭暴力防治法
【裁判全文】
台灣屏東地方法院刑事判決      99年度簡上字第32號
公  訴  人  臺灣屏東地方法院檢察署檢察官
上  訴  人即
被      告  戊○○
上列被告因違反保護令案件，對於中華民國98年11月27日本院所
為第一審判決（98年度簡字第1733號）提起上訴（原聲請簡易判
決處刑案號：98年度偵字第6352號），本院管轄第二審合議庭判
決如下：
    主  文
上訴駁回。
    事  實
一、戊○○係丁○○之父，二人間具有家庭暴力防治法第3 條第
    3 款所定之家庭成員關係。戊○○前因家庭暴力案件於97年
    6 月30日經臺灣屏東地方法院依家庭暴力防治法第14條之規
    定，以97年度家護字第325 號核發民事通常保護令裁定，戊
    ○○不得對丁○○實施身體或精神上不法侵害行為，亦不得
    直接或間接對於丁○○為騷擾行為，有效期間為1 年。戊○
    ○收受前開裁定後，明知上開通常保護令之內容，竟仍基於
    違反上開通常保護令之犯意，於98年3 月25日10時至12時許
    ，在屏東縣潮州鎮調解委員會，以「幹你娘雞歪」等語辱罵
    丁○○（公然侮辱部份未據告訴），以此方式對丁○○為精
    神上不法侵害，而違反上開禁止實施家庭暴力行為之通常保
    護令裁定。
二、案經丁○○訴由屏東縣政府警察局潮州分局移送臺灣屏東地
    方法院檢察署檢察官偵查起訴。
    理  由
壹、程序部分
一、按被告以外之人於審判外之言詞或書面陳述，除法律有規定
    者外，不得作為證據；又被告以外之人於審判外之陳述，雖
    不符前4 條之規定，而經當事人於審判程序同意作為證據，
    法院審酌該言詞陳述或書面陳述作成時之情況，認為適當者
    ，亦得為證據。當事人、代理人或辯護人於法院調查證據時
    ，知有第159 條第1 項不得為證據之情形，而未於言詞辯論
    終結前聲明異議者，視為有前項之同意，刑事訴訟法第159
    條第1 項、第159 條之5 分別定有明文。查本件證人即被害
    人丁○○、證人乙○○○警詢中之證述，雖均為傳聞證據，
    惟被告於本院言詞辯論終結前並未就其證據能力聲明異議，
    僅否認其內容之真實性，依前開刑事訴訟法第159 條之5 第
    2 項之規定，上開陳述亦有證據能力。
二、次按92年2 月6 日修正公布，於同年9 月1 日起施行之刑事
    訴訟法第158 條之3 規定：「證人、鑑定人依法應具結而未
    具結者，其證言或鑑定意見，不得作為證據」，是自92年9
    月1 日起，證人除有同法第168 條第1 項規定不得令具結之
    情形外，均應令具結，否則其證言即不具證據能力，不得採
    為判決基礎（最高法院93年度台上字第6578、6838號判決參
    照）。本案證人丁○○於檢察官偵查時，曾經傳喚到庭作證
    ，依卷內資料，該證人業已具結，依上開說明，證人丁○○
    於偵查中所為證言，自有證據能力。
三、按監察他人之通訊，如係監察者為通訊之一方或已得通訊之
    一方事先同意，而非出於不法目的者，不罰，通訊保障及監
    察法第29條第3 款定有明文。私人之錄音、錄影，如係監察
    者為通訊之一方或已得通訊之一方事先同意，又非出於不法
    目的者，既非法所不許，其錄音、錄影所存取之聲音、影像
    等內容，即難謂係違法取得之證據而排除其證據能力（最高
    法院99年度臺上字第1648號判決意旨參照）。本件被害人丁
    ○○所提出其與被告間之錄音帶，因丁○○本身即為通訊之
    一方，又係私下自己使用錄音器材側錄其與被告間之對話內
    容，旨在發覺被告之不法事證，並非出於不法目的，該證據
    之取得自無非法侵害被告隱私權而應予排除之情況。又該等
    錄音光碟經本院於審判中當庭播放勘驗其內容，被告及被害
    人均稱錄音內容確為其等聲音無誤，檢察官、被告對於勘驗
    結果均表示無意見等語（見本院99年7 月7 日勘驗及審理筆
    錄），揆諸前開說明，上開錄音內容自有證據能力。
貳、實體部分
一、訊據被告戊○○固不否認有為前述辱罵之言詞，然辯稱: 並
    不是在潮州鎮調解委員會調解時罵的云云。惟查，前揭事實
    業據證人即戊○○之妻乙○○○、證人丁○○於偵查及本院
    審理中證述明確，且參酌在場調解二造糾紛之調解人甲○○
    亦證稱: 這家是調解委員會的常客，一來調解就是相互罵來
    罵去等語，足認被告確有口出惡言。另證人己○○雖稱，未
    聽聞被告辱罵告訴人云云，然證人己○○為本案另一被告丙
    ○○之妻，為被告戊○○之媳婦與告訴人丁○○相處不睦，
    其證詞復與和二造均無親屬關係之調解人甲○○所述不符，
    其證詞之真實性顯有可疑，尚不足遽採為有利被告之認定。
    此外，並有本院97年度家護字第325 號民事通常保護令裁定
    （要求戊○○不得對丁○○實施或精神上不法侵害行為，亦
    不接或間接對於丁○○為騷擾行有效期間為1 年）及其送達
    被告之回證、告訴人提出之現場錄音帶、本院勘驗錄音帶筆
    錄在卷可稽，本案事證明確，被告犯行堪以認定，應依法論
    科。
二、查被告戊○○為告訴人丁○○之父，2 人間具有家庭暴力防
    治法第3 條第3 款所定之家庭成員關係；又按所謂家庭暴力
    ，指家庭成員間實施身體或精神上不法侵害之行為，家庭暴
    力防治法第2 條第1 項、第2 項分別定有明文。本件被告戊
    ○○於上開時、地，以三字經辱罵告訴人，自該當家庭暴力
    防治法所稱之家庭暴力罪，是核被告戊○○所為，係犯家庭
    暴力防治法第61條第1 款之違反法院所為禁止實施家庭暴力
    行為裁定之罪。原審審酌被告戊○○與被害人丁○○間為父
    子關係，被告戊○○經收受法院裁定之民事通常保護令（本
    院97年度家護字第325 號）後，復未能遵守限制，漠視保護
    令於無物，應受刑事非難，惟念被告戊○○為輕度肢障，有
    卷存身心障礙手冊影本1 紙可查，並本件犯罪之動機、手段
    ，對被害人身心造成之傷害，暨其犯後否認犯行等一切情狀
    ，量處拘役40日，並諭知易科罰金折算標準，其認事用法，
    均無不合，量刑亦屬妥適。被告上訴意旨空言指摘原審判決
    不當，顯無理由，應予駁回。
據上論斷，應依刑事訴訟法第455 條之1 第1 項、第3 項、第
368 條，判決如主文。
本案經檢察官任亭到庭執行職務。
中    華    民      國      99    年   7    月  21    日
                    刑事第五庭
                              審判長法  官   石家禎
                                    法  官   程士傑
                                    法  官   陳秀慧
以上正本證明與原本無異。
不得上訴。
中    華    民      國      99    年   7    月  21    日
                                    書記官   鍾思賢

司法院資訊處製作；財團法人民間司法改革基金會備份。
